【裁判字號】    92,訴,446
【裁判日期】    920805
【裁判案由】    妨害公務等
【裁判全文】
臺灣桃園地方法院刑事判決                          九十二年度訴字第四四六號
    公  訴  人  臺灣桃園地方法院檢察署檢察官
    被      告  乙○○
右列被告因妨害公務等案件，經檢察官提起公訴（九十一年度偵字第二二七四三號）
，本院判決如左：
    主  文
乙○○無罪。
    理  由
一、公訴意旨略以：被告乙○○於民國九十一年十二月十五日上午六時五十分許，在
    桃園縣桃園市○○街體育場旁之停車場，為桃園縣警察局桃園分局武凌派出所執
    行巡邏勤務之警員林錫斌、周振發查覺其所駕駛車牌號碼七六七─ＬＤ號營業用
    小客車為贓車（涉犯竊盜罪部分現由臺灣基隆地方法院以九十二年度易字第一三
    五號審理中）。林錫斌、周振發二人依法執行職務上前盤查之際，被告駕車逃逸
    ，林錫斌二人旋駕駛車牌號碼八Ｎ─七二一三號警車緊跟在後，途經桃園縣桃園
    市○○路○段榮民醫院附近時，被告為圖抗拒逮捕，竟駕車衝撞警車，對於依法
    執行職務之公務員施以強暴，致警員林錫斌受有左中指撕裂傷之傷害，並損壞公
    務員職務上掌管之物品，使該警車右前保險桿、葉子板、車門等多處凹陷、毀損
    。於同日上午七時十分許，雙方追逐至桃園縣桃園市○○路○段六巷前，被告始
    遭逮捕。因認被告所為係犯刑法第一百三十五條第一項妨害公務罪、第二百七十
    七條第一項傷害罪、第一百三十八條毀損公務上掌管之物品等罪嫌。
二、按犯罪事實應依證據認定之，無證據不得推定其犯罪事實。又不能證明被告犯罪
    者，應諭知無罪之判決，刑事訴訟法第一百五十四條、第三百零一條第一項分別
    定有明文。又「認定不利於被告之事實，需依積極證據，苟積極證據不足為不利
    於被告之認定時，即應為有利於被告之認定，更不必有何有利之證據。」；「告
    訴人之告訴，係以使被告受刑事訴追為目的，是其陳述是否與事實相符，仍應調
    查其他證據以資審認。」，最高法院三十年上字第八一六號判例、五十二年台上
    字第一三○○號判例可資參照。
三、公訴意旨認被告乙○○涉犯上開罪嫌，無非係以警員林錫斌之指訴、診斷證明書
    、警車車損照片四張、警製報告書等為其論據。惟訊據被告固坦承於右揭時、地
    與警車發生擦撞，惟堅詞否認犯行，辯稱：並未開車衝撞警車，是在成功路時，
    警察開車撞伊所駕駛上開營業小客車，並導致伊再撞到路上行駛由甲○○所駕駛
    之車輛等語。經查：
  (一)告訴人即當時逮捕被告之警員林錫斌雖於偵查中指稱：「當時發現對方車輛有撞
    擊痕跡，便下車盤檢，當時被告未下車且倒車離去，便自後鳴警報器追逐，到了
    榮民醫院，被告開車自外線撞擊在內線的我方車輛，後到成功路三段，超車至其
    前方擋下他，當時因其撞擊我方車輛致受傷，後來查出其開之車為贓車。」等語
    （參偵卷第三十三頁），嗣於本院調查時指稱：「當時我們二人是巡邏勤務，在
    桃園體育館後面發現一部前面有凹痕的計程車，周振發先下車去盤查，我後來也
    跟著下車。該車駕駛人在睡覺，他看到警察後打後檔要逃逸，我們覺得怪怪的，
    就立即上車開警報器去追。追的過程大概就是在德育街往成功路，追到虎頭山上
    廟邊是死路，他回頭下山，追到大有路，往榮民醫院方向行駛，在路口時，與我
    們發生擦撞。當時我在內車道，他在外車道，同時右轉，他怕我們撞到他，結果
    他的方向盤抓不穩，所以撞到我們右前車輪附近，碰撞後，我有拉回來，他碰撞
    完後，他逃逸，我們往山下追，到了壹個小路口攔下他。」、「我們為了防止他
    逃逸，所以我們的車子有超越他的車子將他攔阻下來，他的車有波及到旁邊的車
    輛。這是第二次碰撞。第一次碰撞是在榮民醫院二車同時右轉的時候，他的車子
    撞到我們的車。」等語（參本院九十二年五月十四日訊問筆錄）。另一證人即當
    時與告訴人一同逮捕被告之警員周振發於本院調查時雖亦結證稱：「當時我們在
    體育館的德育街旁察肇事致人於死的案件，看到他的車子停在那裡有擦撞的痕跡
    ，所以過去盤查。」、「他看到我們是警察，他就跑給我們追。當時正好遇到上
    課時間，街上都是學生，非常危險。一直到虎頭山成功路三段攔到被告的車。當
    時情形是鳴警笛，但是被告未停車，後來我們開到他的旁邊，要逼他停下來。我
    們沒有超過他，結果就撞車了。他車子的左前側撞到我們車子的右前側，才停下
    來。」、「第一次在上面一點，被告車子都不停，我們要逼他停車的時候，他都
    不停，就撞到同一個位置。」、「在山上迴轉的時候，已經沒有路了，我們將車
    停在路口，被告為了跑掉，直接撞過來，我同事有閃開，所以沒有撞到。之前我
    們在後面追，後來追上，就二車並行。我們把車靠近他，要逼他停車，他不肯停
    ，所以撞到。」等語（參本院同上筆錄）。惟查，卷附警車受損後之照片（參本
    院卷），顯示警車之右前側有嚴重之受損痕跡，前保險桿右側亦有掉落之現象，
    顯見該車右前側曾受到作用力不小的撞擊。反觀卷附之被告當時所駕駛之營業小
    客車之車損照片（參本院卷，僅有車頭及右側照片，左側部分則無照片），除車
    頭右前側有明顯之撞擊凹痕外，車頭之正前方並沒有任何擦撞痕跡，而右前側凹
    痕上有明顯的鏽跡，足見該撞痕應有相當時日，應非本次事故所形成。果警車所
    受之上述凹損，是被告駕駛車輛直接衝撞所致，則被告所駕駛之車輛車頭理應有
    某程度之損害方合常理。又果被告是直接以車子撞擊警車右前側，則撞擊之後，
    被告所駕駛之車輛應會因撞擊而被迫停止，除非進倒檔倒退，否則根本無法繼續
    前行，但依告訴人所述，警車及被告所駕駛之車輛在當時均未停止，二車仍繼續
    追逐至成功路三段。此外，證人周振發上開所述第二次發生撞擊之情況與告訴人
    所訴亦有出入，告訴人係稱：是在超越被告的車輛將被告攔停後，遭被告衝撞，
    而證人周振發則稱：警車開到被告的車旁邊欲逼其停車，警車尚未超越被告的車
    ，就被撞到了。且依證人周振發上開所述：「一直到虎頭山成功路三段攔到被告
    的車。當時情形是鳴警笛，但是被告未停車，後來我們開到他的旁邊，要逼他停
    下來。我們沒有超過他，結果就撞車了。」等語，則二車當時應係警車在被告所
    駕駛營業小客車之左後方，就客觀情況而言，殊難想像行駛在前的被告如何以其
    所駕駛之營業小客車車頭衝撞行駛在後的警車車頭右前側，甚或車頭之保險桿。
    告訴人及證人周振發之陳述不僅不一，且與二車之車損照片不符，是其二人所述
    被告駕車衝撞警車等語，是否真實可信，確有容疑之處。
  (二)質之證人即當時亦行駛於成功路之民眾甲○○於本院調查時結證稱：「起先我沒
    有看到，我早上去虎頭山運動，結束要回住處時，聽到後面警笛聲，我就靠邊給
    他們過，被告的車當時在我旁邊，我的車靠在外線路旁，被告的車是在內線，結
    果警車從被告車輛的左邊超過被告的車，警車就堵住被告的及我的車。」、「被
    告的車從後面撞上我的車。」、「（警車是先包抄到被告的車以後才撞擊，還是
    先撞擊後再包抄到被告車子前？）應該是先撞擊。因為我的車子是被告撞的，但
    我沒有注意是如何撞的。我看到時，警車已經到前面了。」，伊的車是左側的前
    後門都受損，後面擋泥板也受損等語（參本院九十二年六月六日訊問筆錄）。依
    證人甲○○之證詞，在離開虎頭山時，先聽到警鳴聲，將車往路邊靠，被告行駛
    在其左側，警車則行駛在被告的左側，因此，當時三台車應是並行。又依證人甲
    ○○所述其當天所駕駛之車輛係左側前後門，及後擋泥板受損，由此推之，當時
    被告應係行駛在證人甲○○的左後方，其所駕駛之營業小客車右前側保險桿擦撞
    證人甲○○所駕駛車輛之左側及左後輪擋泥板。參之證人周振發上開證詞，發生
    碰撞前，警車並未超越被告所駕駛之計程車，則由此推之，當時三台車之位置：
    為證人甲○○在最右側且最前面，被告在中間略後，警車則在最左側且在被告的
    左後方無疑。另依證人甲○○上開所述，當時是被告的車先與警車擦撞後才遭被
    告撞擊，且係先被撞擊後，才看到警車包抄到被告的車前。則顯然警車與被告的
    車輛發生撞擊的時間，應是在警車超越被告的車輛，攔停被告之前。則依此情況
    推之，當時撞擊之作用力應是由左側的警車撞擊右側的被告營業小客車，再撞擊
    證人甲○○的車較為可能，而非被告先將車頭向左撞擊左側的警車後，再反轉方
    向盤撞擊右側的證人甲○○的車輛。是堪信被告所辯當時是警車撞擊其駕駛的計
    程車後，再撞到行駛在旁的證人甲○○所駕駛之車輛等語，核與事實相符，可以
    採信。
  (三)綜合告訴人及證人周振發、甲○○三人之陳述，及卷附之警車與被告所駕駛營業
    小客車之車損後照片判斷，當時應是被告不願依警方指示接受攔檢而逃逸，告訴
    人為將被告攔停，自後追逐被告，因此，駕駛警車撞擊被告的營業小客車，致使
    被告因遭到撞擊而再追撞行駛在旁的證人甲○○後，始順利超車將被告攔停，告
    訴人當時所受之傷害，亦是因該次衝撞被告的車輛所致。被告既非故意駕車衝撞
    警車，自難認被告有何妨害公務、傷害、毀損公物之犯意及犯行。又被告既只是
    為逃離現場，不願接受警方攔查，縱被告在駕車逃逸的過程中，與警車追逐時，
    二車有所擦撞，但既無證據證明被告係基於妨害公務之犯意，駕車衝撞警車，自
    亦難認被告有何妨害公務等之犯行。此外，復查無其他積極之證據足以證明被告
    有何妨害公務等犯行，既無證據證明，揆諸首揭規定及說明，自應為被告無罪之
    諭知。
據上論斷，依刑事訴訟法第三百零一條第一項，判決如主文。
本案經檢察官張春暉到庭執行職務。
中      華      民      國    九十二    年      八      月      五      日
                                 臺灣桃園地方法院刑事第四庭
                                     審判長法  官  陳  世  宗
                                           法  官  蔡  榮  澤
                                           法  官  李  桂  英
右正本證明與原本無異。
如不服本判決，應於判決送達後十日內向本院提出上訴狀( 應附繕本 )，上訴於
臺灣高等法院。
                                           書記官  張  淑  芬
中        華        民        國   九十二   年    八    月     十四     日


司法院資訊處製作；財團法人民間司法改革基金會備份。
